臺灣高等法院民事裁定　　　　　　　　　100年度抗字第943號
　　抗告人　張彩捷原名彭張文.
上列抗告人因與相對人彭祥恩間聲請假處分事件，對於中華民國
100年3月4日臺灣桃園地方法院100年度裁全字第24號所為裁定提
起抗告，本院裁定如下：
    主  文
抗告駁回。
抗告費用由抗告人負擔。
    理  由
一、按債權人就金錢請求以外之請求，欲保全強制執行者，得聲
    請假處分；假處分，非因請求標的之現狀變更，有日後不能
    強制執行，或甚難執行之虞者，不得為之，民事訴訟法第53
    2條定有明文。所謂請求標的之現狀變更，係指為請求標的
    之物，其從前存在之狀態，已有變更或將有變更而言，債務
    人就其物為法律上之處分，亦屬使其物之現狀有變更，不僅
    物之損毀或失其所在等情事始足稱為現狀變更（最高法院20
    年抗字第336號判例意旨參照）。又按請求及假處分之原因
    應釋明之。債權人就請求及假處分之原因釋明如有不足，而
    債權人陳明願供擔保或法院認為適當者，法院得定相當之擔
    保，命供擔保後為假處分，此觀民事訴訟法第533條準用同
    法第526條第1、2項規定即明。是聲請假處分，就請求及假
    處分之原因，債權人應先予釋明，至使法院信其請求及假處
    分之原因大致為適當始可。僅於其釋明不足時，法院為補強
    計，於債權人陳明就債務人可能遭受之損害願供擔保並足以
    補釋明之不足，始得命供擔保後為假處分，非謂法院於債權
    人未為釋明，僅陳明願供擔保時，即得為命提供擔保之假處
    分裁定。另按法院就債務人因假處分所受損害，命債權人預
    供擔保者，其金額之多寡應如何認為相當，原屬於法院職權
    裁量之範圍，非當事人所可任意指摘（最高法院48年台抗字
    第18號判例意旨參照）。末按債權人聲請假處分所主張之權
    利，債務人對之有所爭執者，應於現在或將來有訴訟繫屬時
    ，請求法院為本案之判決，以資解決，尚非聲請假處分時，
    先應解決之問題（最高法院69年台抗字第72號判例意旨參照
    ）。
二、本件相對人主張：伊與抗告人於民國100年1月24日簽訂協議
    書，約定就現登記於抗告人名下之坐落桃園縣桃園市○○段
    16地號土地、權利範圍4527/10000，及其上同段3213建號即
    門牌號碼桃園縣桃園市○○路687號建物、權利範圍全部（
    下合稱系爭房地），暨其他數筆土地及建物，均應辦理所有
    權移轉登記予伊，然抗告人迄未依約辦理所有權移轉登記，
    迭經催告均一再藉詞拖延。甚且抗告人就系爭房地設定最高
    限額新臺幣（下同）500萬元之抵押權予第三人胡振文，另
    就協議書所載坐落桃園縣桃園市○路段908-31地號土地及其
    上門牌號碼桃園縣桃園市○○街88巷6弄1號之建物，曾持向
    銀行辦理抵押借款，又委託仲介公司出售中，伊催告相對人
    履行所有權移轉登記義務，遭抗告人拒絕，甚且揚言要求伊
    給予鉅額金錢，否則將系爭房地出售或辦理抵押借款，此有
    證人即雙方之子彭康容可資為證，日前更發覺有不明人士在
    系爭房地前勘查、拍照，顯見抗告人有惡意將系爭房地處分
    以規避其義務之虞，為免抗告人就系爭房地為所有權移轉、
    設定負擔或其他處分行為，致請求標的之現狀變更，日後有
    不能強制執行或甚難強制執行之虞，爰依民事訴訟法第532
    條規定，就系爭房地聲請假處分，以保全強制執行等語。
三、查，相對人主張依協議書之約定，對於抗告人有系爭房地所
    有權移轉登記請求權存在之事實，業據提出土地登記謄本、
    建物登記謄本（原法院卷第8、9頁）、桃園縣政府地方稅務
    局99年度房屋稅繳款書（原法院卷第10頁）、協議書（原法
    院卷第11至12頁）為證，足認相對人就假處分之本案請求已
    為相當之釋明。抗告意旨雖稱：協議書係出於相對人之恐嚇
    、脅迫所簽立，內容諸多不平等、不合理之處，伊不可能同
    意相對人以800萬元交換伊名下約5,000萬元資產等語，核係
    爭執相對人所主張之協議書上權利存在，此有待本案判決予
    以解決，尚非本件假處分程序所得加以審究，自不影響相對
    人假處分之聲請。次查，相對人主張抗告人簽訂協議書後，
    於100年2月23日將系爭房地設定最高限額500萬元抵押權予
    第三人胡振文等語，已據提出土地登記謄本、建物登記謄本
    （本院卷第25至28頁）為證，足見抗告人就系爭房地為設定
    負擔，致請求標的現狀變更，有日後不能強制執行或甚難執
    行之虞，顯就假處分之原因已為釋明，相對人並陳明願供擔
    保以補釋明之不足，是相對人為本件假處分之聲請，於法並
    無不合。再查，系爭土地之公告現值為392萬0,373元（45,
    820×189×4527/10000＝3,920,373，元以下四捨五入），
    系爭房屋之99年度房屋課稅現值為178萬5,200元，此有土地
    登記謄本（原法院卷第8頁）、桃園縣政府地方稅務局99 年
    度房屋稅繳款書（原法院卷第10頁）可憑，故系爭房地之價
    值為570萬5,573元，原法院裁定命相對人供擔保金額為550
    萬5,000元，自屬相當。抗告意旨雖稱，系爭房地之市值超
    過5,000萬元，原裁定僅命相對人以上開金額擔保，未免過
    低等語。然關於假處分擔保金額多寡應如何認為相當，為法
    院裁量之職權，原法院既已審酌系爭房地之價值而為認定，
    自非抗告人所可任意指摘，抗告人此部分所辯，亦非可採。
    綜上所述，原法院准許相對人本件假處分之聲請，核無違誤
    。抗告意旨指摘原裁定不當，求予廢棄，非有理由，應予駁
    回。
四、據上論結，本件抗告為無理由，爰裁定如主文。
中    華    民    國   100    年    7     月    12    日
                    民事第十三庭
                        審判長法  官  蕭艿菁
                              法  官  楊絮雲
                              法  官  林麗玲
正本係照原本作成。
本裁定除以適用法規顯有錯誤為理由外，不得再抗告。如提起再
抗告，應於收受後10日內委任律師為代理人向本院提出再抗告狀
。並繳納再抗告費新台幣１千元。
中    華    民    國   100    年    7     月    12    日
                              書記官  陶美玲